臺灣南投地方法院行政訴訟判決
110年度交字第31號
原      告  李東潮  
被      告  交通部公路總局臺中區監理所

代  表  人  魏武盛  
訴訟代理人  陳勝芳  
上列當事人間交通裁決事件，原告不服被告民國110年6月16日投
監四字第65-JF0000000號裁決，提起行政訴訟，本院判決如下：
    主      文
原告之訴駁回。
訴訟費用新臺幣參佰元由原告負擔。　　
    事實及理由
一、按交通裁決事件之裁判，得不經言詞辯論為之。行政訴訟法
    第237條之7定有明文。本件係交通裁決事件，依前揭規定，
    爰不經最後言詞辯論，逕為裁判。
二、爭訟概要：
　　原告於民國110年3月4日13時48分許，駕駛車牌號碼000-000
    0號自用小客車（下稱系爭車輛），行駛於南投縣○○鎮○○路0
    段000號前由東往西方向處（下稱舉發地），因舉發地為限
    速40公里之路段，經檢驗合格之固定式雷達自動測速照相儀
    器拍攝，測得時速75公里，超過規定速限35公里，認原告駕
    駛系爭車輛有違反道路交通管理處罰條例（下稱道交條例）
    第40條「汽車駕駛人行車速度，超過規定之最高時速逾20公
    里至40公里以內」之違規，經南投縣政府警察局（下稱舉發
    機關）交通隊警員開立投警交字第JF0000000號舉發違反道
    路交通管理事件通知單（下稱舉發通知單）舉發。嗣原告不
    服，於110年4月23日向被告所屬南投監理站（下稱南投監理
    站）提出申訴，經南投監理站於110年5月3日以中監投站字
    第1100097474號函請舉發機關查證，舉發機關於110年5月4
    日以投警交字第1100024397號函復稱違規事實明確，南投監
    理站遂於110年5月17日以中監投站字第1100095973號函覆原
    告仍應依規定處罰。原告不服函覆結果，於110年6月15日致
    電南投監理站要求開立裁決書，而於110年6月16日開立投監
    四字第65-JF0000000號裁決書裁罰原告新臺幣1,800元罰鍰
    ，並記違規點數1點（下稱原處分）。原告仍不服，遂提起
    本件訴訟。
三、原告起訴主張及聲明：
  ㈠主張要旨：
　⒈原告通行草屯鎮富昌路之舉發地逾十餘年，未曾見過舉發地
    前方100公尺至300公尺間，設置有支柱、支架或利用其他物
    體固定之「警52」、「限5」（即指最高限速公里標誌）警
    告標誌（下合稱系爭警告標誌），僅過舉發地後約100公尺
    之電箱前設有「前有雷達測速照相」告示牌。且原告年逾72
    歲，左眼白内障110年2月24日又開刀，同年3月2日剛回診尚
    未拆線視力仍模糊，殊無可能在舉發地開時速75公里快車。
    同年月30日左眼拆線後4月1日再行該路段才見掛該系爭警告
    標誌，但同年4月7日及4月12日行該路段又不見了。否認違
    規時間110年3月4日13時48分，經檢定合格儀器測照時速75
    公里，超速35公里之真正。
　⒉被告110年5月17日函附之測距儀相片顯示距離為1166公尺 、
    系爭警告標誌相片均係臨時吊掛非固定，舉發機關110年5月
    4日函復被告亦自認係舉發員警當日執勤前，依法設置，該
    告示牌收勤時一併收取等語，相片上顯示之時間為2021年3
    月4日上午11：35：55至11：38：43間，而現場照片拍攝時
    間顯示日期0000-00-00時間13：48：21，其間中午2小時多
    ，姑且不論員警有無吃飯，但原告路過未曾及否認見過吊掛
    該系爭警告標誌牌，而該拍攝日期時間係人為操作可調整，
    原告懷疑圖檔之真正，圖檔經過變造。另測速儀器檢定有效
    期限110年6月30日將屆疑失常，且遍查南投縣門牌電子地圖
    系統，均無該草屯鎮富林路1段568號資料，依道交條例第4
    條第3項授權訂定之「道路交通標誌標線號誌設置規則第6條
    、第20條第1項已明文規定，警告標示要固定，被告違法用
    非固定的方式拍照逕行處罰，為不合法。原告行經舉發地沒
    有看到系爭警告標誌，縱使有設置，因為是非固定式的，也
    是違法的等語。
　㈡聲明：原處分撤銷。
四、被告答辯及聲明：
　㈠答辯要旨：
　⒈本件是警方取締，是活動式。固定式警告標示是針對固定測
    速桿，不爭執本件是非固定式的警告標示，法規僅規定要於
    取締前多少距離設置警告標示。
　⒉依本件超速違規之測速採證相片（下稱舉發相片）顯示，違
    規時間0000-00-00時間：13：48：21、速限40Km/h、車速75
    Km/h、方向：車尾、主機：RS-1233、證號：J0GA0000000A
    、地點：草屯鎮富林路一段568號前東往西方向、定檢有效
    期限：000-00-00。檢視受測車輛即為原告駕駛之系爭車輛
    （車牌號碼000-0000號自小客車）無誤。又本件舉發原告超
    速違規之雷射測速儀【規格24.125GHz（K-Band）照相式、
    廠牌（雷昇科技股份有限公司）、型號主機RS-V3、器號主
    機RS-1233、檢定合格單號碼J0GA0000000A】業於109年6月2
    2日檢定合格，有效期限至110年6月30日止。上開資料與測
    速舉發相片所示主機證號互核相符，有經濟部標準檢驗局委
    託財團法人工業技術研究院發證「雷射測速儀檢定合格證書
    」影本在卷足憑。而雷射測速儀器已列為法定度量衡器之測
    速設備裝置，衡諸度量衡法第5條、度量衡器檢定檢查辦法
    第3條第1項第6款及第17條第1項之規定，與大眾有關之公務
    檢測儀器，既經國家專責機關檢定合格後加以使用並定期檢
    測，自能昭得公信。是於本件舉發違規時（即110年3月4日
    ），舉發機關員警所使用之雷射測速儀尚在檢定合格有效期
    限內，其準確性及正確性應值信賴。本案經舉發機關提供之
    相關證據資料顯示：本測速地點為非固定式測速照相，舉發
    機關亦於距離測照地點166公尺處設立測速照相警告標誌，
    其為雷射測速儀所測得該時點之確實車速，符合上開規定並
    無疑義。原告主張函附之測距儀相片顯示距離為1166公尺，
    實屬為將測距數據第一位數字0誤看為1，顯然原告視力是否
    能清楚看清眼前事物，並非無疑。原告訴請撤銷原處分為無
    理由等語。
　㈡聲明：原告之訴駁回。
五、本院之判斷：　
　㈠原告於110年3月4日13時48分許，駕駛其所有系爭車輛，行經
    南投縣○○鎮○○路○段000號前東往西方處，因有「行車速度，
    超過規定之最高時速逾20公里至84公里以內（限速40公里，
    時速75公里，超速35公里）」之違規行為，經舉發員警於上
    開時、地持雷達測速儀器，當場察覺系爭車輛有前揭超速行
    為並即時取締等情，有財團法人工業技術研究院發證「雷射
    測速儀檢定合格證書」影本、測距儀相片、速限及測速照相
    警告牌照片、舉發通知單、舉發照片、違規陳述書、南投監
    理站110年5月3日中監投站字第1100097474號、110年5月17
    日中監投站字第1100095973號函文、舉發機關110年5月4日
    投警交字第1100024397號函文、原處分及送達證書、汽車車
    籍查詢（見本院卷第65-75頁、第89-99頁）附卷可稽，並有
    舉發機關111年3月29日投警交字第1110016973號函文及函附
    該局於110年3月4日以非固定式警告標幟設置之相關資料1份
    可佐（見本院卷第137-155頁）。又本件所使用雷達測速儀
    規格24.125GHz（K-Band）照相式，廠牌：雷昇科技股份有
    限公司，型號：㈠主機：RS-V3，器號：㈠主機：RS-1233，係
    由經濟部標準檢驗局委託財團法人工業技術研究院於109月6
    月22日檢定合格，且有效期限至110年6月30日（涵蓋本件違
    規時間），檢定合格單號碼為J0GA0000000A，有財團法人工
    業技術研究院雷達測速儀檢定合格證書1紙為證。
　㈡按「（第1項）汽車駕駛人之行為有下列情形之一，當場不能
    或不宜攔截製單舉發者，得逕行舉發：七、經以科學儀器取
    得證據資料證明其行為違規。（第2項）前項第七款之科學
    儀器應採固定式，並定期於網站公布其設置地點。但汽車駕
    駛人之行為屬下列情形之一者，不在此限：九、行車速度超
    過規定之最高速限或低於規定之最低速限。（第3項）對於
    前項第九款之違規行為，採用固定或非固定式科學儀器取得
    證據資料證明者，於一般道路應於100公尺至300公尺間，於
    高速公路、快速公路應於300公尺至1,000公尺間，明顯標示
    之；其定點當場攔截製單舉發者，亦同」、「汽車駕駛人，
    行車速度，超過規定之最高時速，或低於規定之最低時速，
    除有第43條第1項第2 款情形外，處新臺幣1,200元以上2,40
    0元以下罰鍰」，為道交條例第7條之2第1項第7款、第2項第
    9款、第3項前段、第40條分別定有明文。
  ㈢復按道交條例第7條之2第3項之規定，其立法目的乃係透過在
    交通違規路段前先行設置標牌之警告標誌或速限之禁制標誌
    提醒用路人，使得警方在執法採證上得以符合法定程序，而
    大幅減低違法性之疑慮，且考量汽車駕駛人駕車行駛於一般
    道路或高速公路、快速道路之行車速度不同而為反應距離不
    同之區分，使汽車駕駛人於先行預見此一標牌之警告標誌或
    速限之禁制標誌時，有充分時間及距離反應行車速度，以符
    合該等路段之速限範圍，避免汽車駕駛人因反應時間及距離
    之不足，反而導致行車時遽採煞車或加速而有增加危險發生
    之可能性；又該條項規定為94年12月28日所新增，明白確認
    行政機關有此標示義務，如舉發者予以違反，卻不生相對應
    之法律效果，則無異使該規定成為具文，殊違本條項特別設
    立之本意；是以，舉發機關及被告自均須遵守此一最低程度
    之法定程序保障之要求。故舉發員警以科學儀器取得證據資
    料證明駕駛人有行車速度超過規定之最高速限或低於規定之
    最低速限，於一般道路應於100公尺至300公尺間，於高速公
    路、快速公路應於300公尺至1,000公尺間，明顯標示之。該
    明顯標示之要求，為上開規定所明確制訂，不但有其立法上
    目的之考量，且已屬超速舉發之正當程序之一部分，舉發機
    關自有遵守必要；倘未遵守，應屬違法。經查，本件舉發員
    警使用測速儀器測得系爭車輛超速之違規地點即舉發地南投
    縣○○鎮○○路○段000號前東往西方處，之前116公尺處明確設
    置有非固定式之系爭警告標誌，此有南投縣政府警察局提出
    中華民國110年3月4日【星期四】南投縣政府警察局交通隊5
    0人勤務分配表、南投縣政府警察局交通警察隊員警工作紀
    錄簿、舉發相片、標誌設置相片、彩色測量相片為證（見本
    院卷第139-147頁），足認本件舉發員警以雷達測速儀器進
    行測速並拍照採證，已符合道交條例第7條之2第3項規定「
    於一般道路應於100公尺至300公尺間，…明顯標示之」。故
    舉發員警測得之採證照片，自得作為本件之裁處及認定違規
    事實之證據。
  ㈣至原告雖有下列主張：
　⒈行經該路段並未見有系爭警告標誌設置或拍照日期、舉發相
    片圖檔經員警變更，然其僅係空言主張，並未提出任何佐證
    資料以實其說，難認可採。
　⒉函附之測距儀相片顯示距離為1,166公尺，不符合設置地點應
    在100公尺至300公尺之規定，惟觀之卷附彩色測量照片清楚
    可見（見本院卷第147頁），測距數據第一位為0後3位數字
    為166，原告顯因照片拍攝光線不佳，而誤將測距數據第一
    位數字0當作1，以致認為距離為「1」,166公尺。故本件系
    爭警告標誌設置地點應距離舉發地166公尺，應無違誤。
　⒊原告固主張並無南投縣○○鎮○○路○段000號設置地點資料，惟
    依卷附google照片（見本院卷第77頁），確有南投縣○○鎮○○
    路○段000號無誤，原告徒以南投縣門牌電子地圖系統查無該
    址，即認並無上開地點，容有誤會。
  ⒋系爭警告標誌設置不合法？
　  按「標誌、標線及號誌之定義如左：一、標誌：以規定之符
    號、圖案或簡明文字繪於一定形狀之標牌上，安裝於固定或
    可移動之支撐物體，設置於適當之地點，用以預告或管制前
    方路況，促使車輛駕駛人與行人注意、遵守之交通管制設施
    」、「標誌牌及附牌均應以支柱、支架或利用其他物體固定
    之」，道路交通標誌標線號誌設置規則第3條第1款、第20條
    第1項分別定有明文。是依上開規定觀之，標誌之設置雖非
    固定，但符合以支柱、支架或利用其他物體固定之，即屬合
    法，並非限於固著於土地。原告主張系爭警告標誌要固定，
    縱使有設置，因為是非固定式的，也是違法的云云，要無足
    採。
　㈤綜上所述，本件原告確有「汽車駕駛人行車速度，超過規定
    之最高時速逾20公里至40公里以內」之違規，故被告認定原
    告有「汽車駕駛人行車速度，超過規定之最高時速逾20公里
    至40公里以內」之違規，並無違誤。　
  ㈥被告以原處分裁處原告罰鍰1,800元，並記違規點數1點，並
    無違誤：
  ⒈按「汽車駕駛人，行車速度，超過規定之最高時速，或低於
    規定之最低時速，除有第43條第1項第2款情形外，處新臺幣
    1,200元以上2,400元以下罰鍰」、「汽車駕駛人有下列各款
    所列條款之一者，除依原條款處罰鍰外，並予記點：一、有
    第33條第1項、第2項、第38條第1項、第40條、第45條、第4
    7條第1款至第3款、第48條、第49條或第60條第2項第1款、
    第2款情形之一者，各記違規點數1點」，道交條例第40條、
    第63條第1項第1款分別定有明文。
  ⒉次按違反道路交通管理事件統一裁罰基準及處理細則第1條規
    定：「本細則依道路交通管理處罰條例第92條第4項規定訂
    定之」、第2條第1項、第2項規定：「處理違反道路交通管
    理事件之程序及統一裁罰基準依本細則之規定辦理。前項統
    一裁罰基準，如附件違反道路交通管理事件統一裁罰基準表
    」，核上開裁罰基準及處理細則之規定，就其立法目的及功
    能，乃為防止處罰機關枉縱或偏頗，依道交條例第92條第4
    項所授權交通部會同內政部訂定之裁罰基準及處理細則及其
    附件「違反道路交通管理事件統一裁罰基準表」（下稱裁罰
    基準表），用以維持裁罰之統一性與全國因違反道路交通管
    理事件受處罰民眾之公平，不因裁決人員不同，而生偏頗，
    寓有避免各監理機關於相同事件恣意為不同裁罰之功能，並
    非法所不許，於憲法上保障人民財產權之意旨並無牴觸（此
    並有司法院釋字第511號解釋意旨理由足資參照），是被告
    自得依此裁罰基準表而為裁罰。
  ⒊原告確有「汽車駕駛人行車速度，超過規定之最高時速逾20
    公里至40公里以內」之違規行為，已詳如前述，又依裁罰基
    準表規定：「汽車」、「駕駛人行車速度，超過規定之最高
    時速逾20公里至40公里以內」、於期限內到案聽候裁決者，
    處1,800元罰鍰。是被告依道交條例第40條、第63條第1項第
    1款及裁罰基準表等規定，裁處原告罰鍰1,800元，並記違規
    點數1點等處分，經核即屬於法有據，該等處分並無違誤。
    故原告訴請撤銷原處分為無理由，應予駁回。
六、本件判決基礎已臻明確，兩造其餘之攻擊防禦方法及訴訟資
    料經本院審酌後，核與判決結果不生影響，無一一論述之必
    要，附此敘明。
七、本件第一審裁判費為裁判費300元，應由原告負擔，爰確定
    第一審訴訟費用額如主文第2項所示。
八、據上論結，本件原告之訴無理由，依行政訴訟法第237條之8
    第1項、第98條第1項前段等規定，判決如主文。
中　　華　　民　　國　　111 　年　　7 　　月　　29　　日
　　　　　　　　　行政訴訟庭　法　官　蔡志明
上為正本係照原本作成。
如不服本判決，應於判決送達後20日內，向本院提出上訴狀並表
明上訴理由（原判決所違背之法令及其具體內容或依訴訟資料可
認為原判決有違背法令之具體事實），其未載明上訴理由者，應
於提出上訴後20日內向本院補提理由書（上訴狀及上訴理由書均
須按他造人數附繕本，如未按期補提上訴理由書，則逕予駁回上
訴），並應繳納上訴裁判費新臺幣750元。
中　　華　　民　　國　　111 　年　　7 　　月　　29　　日
　　　　　　　　　　　　　　　書記官　張雅筑